【裁判字號】    99,台上,2650
【裁判日期】    990430
【裁判案由】    違反毒品危害防制條例
【裁判全文】
最高法院刑事判決            九十九年度台上字第二六五０號
上  訴  人  甲○○
上列上訴人因違反毒品危害防制條例案件，不服台灣高等法院中
華民國九十七年四月十七日第二審判決（九十六年度上訴字第九
九七號，起訴案號：台灣板橋地方法院檢察署九十五年度偵字第
一二三八九號），提起上訴，本院判決如下：
    主  文
上訴駁回。
    理  由
按刑事訴訟法第三百七十七條規定，上訴於第三審法院，非以判
決違背法令為理由，不得為之。是提起第三審上訴，應以原判決
違背法令為理由，係屬法定要件。如果上訴理由書狀並未依據卷
內訴訟資料，具體指摘原判決不適用何種法則或如何適用不當，
或所指摘原判決違背法令情事，顯與法律規定得為第三審上訴理
由之違法情形，不相適合時，均應認其上訴為違背法律上之程式
，予以駁回。本件原判決撤銷第一審關於販賣第二級毒品部分之
科刑判決，改判仍認上訴人甲○○所為本件犯行有修正前刑法第
五十六條規定之適用，而論以連續販賣第二級毒品罪，處有期徒
刑七年一月，併為相關從刑之諭知。係依憑證人即上訴人之女友
陳如玫於第一審審理時證述：張朝偉到甲○○位於台北縣新莊市
○○路四二一巷八號二樓住處，向甲○○購買一千元（新台幣，
下同）毒品安非他命（應係甲基安非他命，下同），伊有親眼看
到張朝偉將一千元交給甲○○，甲○○將一包安非他命交給張朝
偉，次數二次，大約是三月中旬等語。另證人張朝偉於第一審審
理時證稱：「（問：民國九十五年十二月二十六日你說：在九十
五年三月一日到九十五年三月二十日之間，你曾經有以二次一千
元……，在台北縣新莊市○○路四二一巷八號二樓，向甲○○購
買安非他命……？）是事實。（問：為何你剛剛說是因為跟被告
〈即上訴人，下同〉有仇？）我跟被告有仇，但事實也是如同我
九十五年十二月二十六日在法院所言。……（問：九十五年十二
月二十六日你說有看到陳如玫？）……我跟甲○○購買毒品時，
他女朋友在旁邊，但我不知道她有沒有看到」等語。互核證人張
朝偉、陳如玫就上訴人連續二次以一千元之價格販賣安非他命予
張朝偉之事實，所證大致相符。參酌證人高源廷於第一審審理中
證稱：「（問：甲○○在你回答試用感覺不錯後，有沒有說要幫
忙你調貨的話？）有。……（問：你剛剛有說，要一千元買，是
什麼意思？）我是想試用不錯的話，想要一千元向甲○○買毒品
」等語，以及上訴人於九十五年三月二十二日晚上九時十分許，
在前揭住處為警查獲，扣得磅秤一台、甲基安非他命四包（共計
淨重一．五七公克，因鑑驗使用０．０一三公克）、夾鍊袋十六
只、吸食器一組、針筒一支、吸管一支等物，暨卷附之台灣檢驗
科技股份有限公司九十五年四月六日編號CH/2006/31250 濫用藥
物檢驗報告等證據資料，而為論斷，已敘述其所憑之證據及得心
證之理由。並說明：證人陳如玫雖與上訴人事後分手，然陳如玫
仍證稱：「（你是否因為甲○○另外有女朋友，你很生氣，才控
訴他販賣毒品？）當時是這樣沒有錯，但是實情確實甲○○有販
賣毒品」；證人張朝偉雖表示跟上訴人有仇，然張朝偉仍證稱：
其所言是實情，沒有誣告甲○○等語。是該二證人上開證言，自
足採認之理由。而以上訴人辯稱：伊與張朝偉在九十五年三月二
十日結仇前是好朋友，常合資購買安非他命，各出資一半，由伊
拿錢給綽號「阿弟」之成年男子，拿到毒品後再予對分，結仇後
感情就不好，過一個禮拜張朝偉被抓，認為被伊陷害，遂挾怨報
復指稱向伊購買安非他命；而陳如玫與伊原為男女朋友，後來分
手懷恨在心，才提到伊與張朝偉有毒品交易，二人都是說謊等語
，為飾卸之詞，不足採取，亦已依憑卷證資料，在理由內詳加指
駁。從形式上觀察，原判決並無足以影響判決結果之違法情形存
在。上訴意旨略稱：張朝偉、陳如玫二人對於購買次數、金額，
前後供述不一，有瑕疵可指，且張朝偉謂購買時間係九十五年三
月一日到三月二十日，陳如玫謂係九十五年三月中旬，互有出入
，原審予以採信，難認適法。又上訴人曾無償轉讓安非他命予張
朝偉二次、陳如玫三次、高源廷一次，業經第一審判刑確定，且
張朝偉於第一審供稱：「我有拿錢給甲○○，他剛開始不收，但
我還是有拿給他，拿給他二次一千元」等語，可見上訴人並無營
利之意圖；而上訴人曾工作至九十五年二月間，上訴人之父也會
拿錢給上訴人，並無經濟窘迫之情形，原判決認上訴人有營利之
意圖，於法亦有未合。另關於扣案安非他命之用途，原判決先謂
：上訴人毒品之來源既均為綽號「阿弟」之成年人，衡情尚無區
分為供自己施用或販賣之必要，則上訴人販賣之第二級毒品應係
甲基安非他命無誤；又謂：扣案之第二級毒品甲基安非他命四包
，雖係違禁物，然係供上訴人施用，與本件販賣第二級毒品犯行
無關，不予宣告沒收云云，前後認定不一，同有違誤等語。惟查
原判決就其如何綜合全部證據資料，判斷上訴人有前揭犯行之心
證理由，已闡述明晰，所為之論斷，核與經驗法則及論理法則均
無違背，並無調查職責未盡、採證違背證據法則等違法情形。而
證人之陳述有部分前後不符，或相互間有所歧異時，究竟何者為
可採，事實審法院仍得本其自由心證予以斟酌，若其基本事實之
陳述，果與真實性無礙時，仍非不得予以採信。本件證人張朝偉
、陳如玫所述關於購買安非他命之次數等情，前後容有不一，然
其二人對於張朝偉確有向上訴人購買安非他命之主要事實，所證
前後一致，並無歧異，應以其二人於第一審審理中經交互詰問所
為相符之證述為可採，原判決已論述綦詳，而張朝偉所稱購買安
非他命之時間為九十五年三月一日到九十五年三月二十日，涵蓋
陳如玫所稱之九十五年三月中旬在內，二人所述並無矛盾，上訴
意旨對原判決已明白論斷之事項，仍執陳詞，任意指摘，難認係
合法之第三審上訴理由。又原判決已說明：一般民眾普遍認知毒
品之非法交易，政府查禁甚嚴，除確另基於某種非圖利本意之關
係外，倘非有利可圖，自無甘冒被嚴查重罰之高度風險，將毒品
以原價或低於原價販賣他人之理。本件證人張朝偉、陳如玫均明
確指證除上訴人免費請伊等施用安非他命外，張朝偉另有二次以
一千元之價格向上訴人購買安非他命等情，另證人高源廷於第一
審審理中亦證稱：「（問：甲○○在你回答試用感覺不錯後，有
沒有說要幫忙你調貨的話？）有。……（問：你剛剛有說，要一
千元買，是什麼意思？）我是想試用不錯的話，想要一千元向甲
○○買毒品」等語，可見上訴人確有販賣安非他命營利之意圖。
雖證人蔡佩如於第一審謂：上訴人之父親會匯款或拿現金給上訴
人生活費云云，惟其亦證述：沒有看到上訴人之父親在九十五年
三月給上訴人生活費等語，則上訴人在九十五年農曆年過後，無
收入來源，甚且證人陳如玫尚有拿錢給上訴人，足證上訴人經濟
拮据，且上訴人因自己有施用毒品需款購買毒品，其係意圖營利
而販賣安非他命予張朝偉甚明（見原判決第七頁）。至上訴人曾
無償轉讓安非他命予張朝偉、陳如玫、高源廷施用，與其以每包
一千元之價格販賣安非他命予張朝偉營利，係屬二事；另依卷附
筆錄所示，張朝偉於第一審審理中供稱：「（對於陳如玫於本院
證述時所言有何意見？）如果我說有的話，甲○○會怎樣？（後
稱）就是有，我有拿錢給甲○○，他剛開始不收，但我還是有拿
給他，拿給他二次一千元……」等語（見第一審卷第一九七、一
九八頁），稽其全部之供述內容，可見張朝偉仍顧慮其與上訴人
之友誼，而使用對上訴人較為有利之方式表達，其所謂甲○○剛
開始不收云云，不足以動搖原判決之論斷基礎，上訴意旨執此指
摘，亦非適法之第三審上訴理由。又原判決說明：上訴人毒品之
來源既均為綽號「阿弟」之成年人，衡情尚無區分為供自己施用
或販賣之必要，則上訴人販賣之第二級毒品應係甲基安非他命無
誤，所為之論斷，核無不合。另原判決認扣案之甲基安非他命四
包係上訴人供自己施用，而未於本案諭知沒收，已敘明其所憑之
證據及認定之理由（見原判決第十、十一頁），此為事實審法院
採證認事之職權行使，對於判決本旨亦無影響，上訴意旨執以指
摘，亦非上訴第三審之合法理由。其餘上訴意旨，憑持己見，就
原審取捨證據之職權行使及不影響判決本旨之事項，任意指為違
法，難認已符合首揭法定之第三審上訴要件。其上訴違背法律上
之程式，應予駁回。
據上論結，應依刑事訴訟法第三百九十五條前段，判決如主文。
中    華    民    國  九十九  年    四    月   三十   日
                      最高法院刑事第三庭
                          審判長法官  林  增  福
                                法官  張  清  埤
                                法官  陳  世  雄
                                法官  何  菁  莪
                                法官  王  居  財
本件正本證明與原本無異
                                      書  記  官
中    華    民    國  九十九  年    五    月    四    日
                                                      V

司法院資訊處製作；財團法人民間司法改革基金會備份。
